臺灣板橋地方法院交通事件裁定　　　　99年度交聲字第4555號
原處分機關　交通部公路總局臺北區監理所
異　議　人　黃竹南
（即受處分人）
上列異議人即受處分人因違反道路交通管理處罰條例案件，不服
交通部公路總局臺北區監理所中華民國99年12月6 日所為之北監
營裁字第裁40-CR0000000號處分（原舉發通知單號：北縣警交字
第CR0000 000號），聲明異議，本院裁定如下：
    主  文
異議駁回。
    理  由
一、原處分以：異議人黃竹南於民國（下同）98年10月27日上午
    7 時43分許，駕駛其所有之車牌號碼：042-LZ號營業小客車
    ，自改制前之臺北縣永和市（改制後為新北市永和區，下同
    ）中山路1 段欲左轉駛入永和路2 段之路口時，未依規定先
    駛入內側車道，而逕自多車道之中間直行車道左轉彎，經改
    制前之臺北縣政府（現改制為新北市政府，下同）警察局永
    和分局員警以科學儀器設備拍照取得違規採證資料後，以異
    議人有「在多車道左轉彎，不先駛入內側車道」之交通違規
    ，掣單並附上開採證照片逕行舉發。異議人依限向原處分機
    關提出申訴；另則於99年5 月14日前繳結本案罰鍰新臺幣（
    下同）600 元。嗣原處分機關再行查證後，依所得事據，仍
    認定異議人確有前述違規行為，依道路交通管理處罰條例第
    48條第1 項第4 款、第63條第1 項第1 款等規定，裁處異議
    人罰鍰600 元，並記違規點數1 點。
二、異議意旨以第CR0000000 號交通案件，伊係於98年10月27
    日7 時43分由中山路左轉永和路【本院另按：異議狀原記載
    為98年4 月30日，應係誤繕，茲更正如上所示，附此敘明】
    ，伊車行路口前30公尺由路肩向內側前行，因當時車多，內
    線擠滿左轉待轉車輛，又不適合停止等待插入內線，伊因此
    時空車，故決定前行路口再做左轉，但永和分局做出永交字
    第0980003094號及永交字第0980042198號二不同處分，自有
    不當；伊有向縣政府交通局反應永和市○○路○ 段西向東
    、在永和路口各車道行車動向一節，及當地號誌有右轉號誌
    ，外側車道設置直行標線，說明右轉行車動向一節，經交通
    局查處稱伊反應直行專用道與直行指向車道的區○○○○○
    道路交通標誌標線號誌設置規則之規定，並無此項區別。然
    而，專用道與指向車道在文義上即有區分，申請之時間點為
    縣政府水利局辦理施工繪設標線，其標線不明，何以員警開
    單裁罰用路人；該處交通07～09係調撥時段，永和路為四
    線道，中山路左轉車道排隊百米，上下班與平常交通差異極
    大，且該處長期施工，車道標線時常更改，該道路於施工期
    間之標線繪設不盡理想，本案員警刻意拍照開罰，實不合理
    ，又於舉發時，並誤指左轉專用車道，員警輕以律己，嚴以
    待人，伊不服，提起本件聲明異議等云云。
三、經查：
(一)、按汽車駕駛人行駛至交岔路口，其左轉彎時，應距交岔路口
    30公尺前顯示方向燈或手勢，換入內側車道或左轉車道，行
    至交岔路口中心處左轉，並不得占用來車道搶先左轉，道路
    交通安全規則第102 條第1 項第5 款定有明文。次按汽車駕
    駛人轉彎時，有行駛在多車道左轉彎，不先駛入內側車道者
    ，處600 元以上1,800 元以下罰鍰，道路交通管理處罰條例
    第48條第1 項第4 款亦規定明確；又汽車駕駛人有同條例第
    48條規定之情形者，除依該條處罰鍰外，並記違規點數1 點
    ，同條例第63條第1 項第1 款同有明定。
(二)、查異議人黃竹南於98年10月27日上午7 時43分許，駕駛其所
    有之車牌號碼042-LZ號營業小客車，由臺北縣永和市○○路
    ○ 段欲左轉駛入永和路2 段之路口時，未依規定先駛入內側
    車道，而逕自多車道之中間直行車道左轉彎，嗣為臺北縣政
    府警察局永和員警以科學儀器設備拍照取得違規採證資料後
    ，以異議人有「在多車道左轉彎，不先駛入內側車道」之交
    通違規，掣單並附上開採證照片逕行舉發。異議人依限提出
    申訴，經原處分機關再行調查後，依所得事證，仍認異議人
    確有前述違規行為，乃依道路交通管理處罰條例第48條第1
    項第4 款、第63條第1 項第1 款之規定，裁處罰鍰600 元，
    並記違規點數1 點等情節，有臺北縣政府警察局98年11月24
    日北縣警交字第CR0000000 號舉發違反道路交通管理事件通
    知單、採證照片2 幀、臺北縣政府警察局永和分局99年5 月
    26日北縣警永交字第0990017773號函（影本）、交通部公路
    總局臺北區監理所北監營裁字第裁40-CR0000000號裁決書等
    事據材料均附卷可稽，且為本件舉發機關即臺北縣政府警察
    局永和分局以如上函文翔實敘陳本案違規事實認定及採證逕
    行舉發相關歷程足憑。
(三)、再，徵諸道路交通管理處罰條例第48條第1 項第4 款規定在
    多車道左轉彎時，須先駛入內側車道，無非係立法者考量交
    通安全與行車順暢所致，倘非內側車道之駕駛人，由他車道
    逕行左轉至左轉待轉區，則已不當佔用該交岔路口行車空間
    動線，且影響內側車道及中間車道之車輛行車安全，致使其
    他用路人須採取避讓或減速措施以避免發生車禍事故，並因
    此造成交通遲滯（臺灣高等法院99年度交抗字第1804號交通
    事件裁定意旨參照），是異議人於路口使用中間車道搶先左
    轉之行為，實已影響交通安全與行車順暢無疑。復次，衡酌
    卷附本案違規採證照片2 幀內容可知，其等係於98年10月27
    日上午7 時43分12秒、19秒接續拍攝所得，且足悉當時現場
    路口即中山路1 段之內側車道確有眾多車輛排列並循序左轉
    駛入永和路2 段路口，而異議人駕駛上開車號042-LZ號營業
    小客車行經該路段，原本行駛中間之直行車道，其倘欲左轉
    ，理應及早轉入內側車道，竟不為之，遲至車行接近路口處
    方予左轉行駛，並以內側車道等待左轉車輛停等百米，伊無
    法彎進內側車道置辯，顯係基於投機心態，圖求行駛之便利
    而不遵守交通規則，如人人皆以此為由，則前揭法規之制定
    勢將形同具文，亦對於依法遵行駛入內側車道之駕駛人顯失
    公平。從而，異議人執陳前詞指摘本案員警填單舉發如上違
    規事實不盡合理，自非可採。
(四)、另，異議人尚爭執以本案舉發違規地點所在路段之行車動向
    存有設置瑕疵，本件交通執法應有不當云云，然按公路主管
    機關或警察機關對道路行車動向之設置或交通執法之方式，
    本屬其依法令行使職權事項，亦具其裁量自由，除其所為有
    逾越法定職權範疇，或未依法令而侵害人民權利之程度重大
    等顯然瑕疵外，尚非得任意指摘其違法。本件異議人雖敘陳
    本件違規地點所在之道路行車動向規劃或未盡理想，惟就此
    等事項，仍宜由異議人檢具相關資料向該主管機關反應，俾
    為該主管機關評估是否有檢討改善之必要。況且，道路交通
    安全規則之制定，旨在維護汽車駕駛人、行人等全體用路人
    車之交通安全，故於各交通設置未有更易以前，異議人仍應
    循據遵守相關法令之指示，不得徒憑己意，視該道路交通安
    全規則如無物，自屬當然。據上，異議人所辯本案地點交通
    路段設置不盡理想，員警刻意拍照開罰，輕以律己，嚴以待
    人等云云，亦不足採為其有利認定。
(五)、綜前所述，本案違規所憑事證至臻明確，異議人確有在首開
    時地駕車「在多車道左轉彎，不先駛入內側車道」之違規行
    為，堪可認定；原處分機關裁處異議人罰鍰600 元，並記違
    規點數1 點，於法洵屬有據，應予維持。本件聲明異議為無
    理由，應予駁回。
據上論斷，應依道路交通事件處理辦法第18條，裁定如主文。
中    華    民    國   100    年    1     月    13    日
                       交通法庭法  官   黎錦福
上列正本證明與原本無異。
如不服本裁定，應於裁定送達後5 日內敘明抗告理由，向本院提
出抗告狀。
                               書記官   蔡麗春
中    華    民    國   100    年    1     月    13    日